最高法院刑事判決　　　　　　　　　　　　　　　八十六年度台上字第五四九八號
　　上訴人　台灣高等法院檢察署檢察官
　　被　告　甲○○　男　　　　.
右上訴人因被告遺棄案件，不服台灣高等法院中華民國八十五年十月九日第二審判決
（八十五年度上訴字第六三九號，起訴案號：台灣桃園地方法院檢察署八十四年度偵
字第一一九四○號），提起上訴，本院判決如左：
    主  文
上訴駁回。
    理  由
本件原判決認定被告甲○○於民國七十九年間與妻賴惠卿因故離異，二人育有一子游
信哲（七十八年九月二十三日生），由被告任監護人。游信哲自八十四年五月十三日
起即患有感冒症狀，被告應注意其子年僅五歲餘，無法照顧自己，送醫治療及料理三
餐，並能注意，竟因其母未能於母親節至其家看顧游信哲，心情鬱悶，每日喝酒澆愁
，致疏未注意帶游信哲看醫師及正常供應三餐，及至八十四年五月二十日游信哲因感
冒兩肺慢性間質性肺炎，導致呼吸衰竭死亡。被告因沉迷酒醉，遲至同年月二十三日
中午始發現游信哲昏迷無反應，旋打一一九報警欲請救護車前來處理送醫急救，然消
防隊員趕到時，即發覺游信哲已氣絕身亡多時等情。係以上開事實業據被告於警、偵
時坦稱：「因為這幾天都下雨，交通又不方便，叫車也要到縱貫路才有車，所以才沒
有帶他去看醫生」、「游信哲有三、四天沒有吃飯，我也沒有吃，因我心情不好，喝
酒連續喝了好幾天，也一直在睡覺」等語，核與證人陳富美、柏盛林分別於警訊中供
稱：「我最後一次見到游信哲是八十四年五月十三日，當時游信哲有一點感冒」、「
我最近一次也是最後一次看到那小孩游信哲是於八十四年五月十九日晚」「當時看見
那小孩時全身發抖像是感冒生病的樣子」等語相符。又游信哲確係因病自然死，亦經
檢察官督同法醫師相驗屬實，有勘驗筆錄、相驗屍體證明書、照片在卷可稽，且游信
哲屍體經解剖鑑定，證實其死因為兩肺慢性間質性肺炎導致呼吸衰竭致死，死亡之方
式係自然病死，此有解剖筆錄及台灣高等法院檢察署法醫中心（）高檢醫鑑字第三
九一號鑑定書附卷為憑。查被告平日雖在程美珍餅行上班擔任蛋糕師傅之工作，惟自
八十四年五月十三日起即未上班，僅曾於十七日至公司預支工資五千元等情，業經程
美珍餅行老板程吳英妹於警局證述屬實，則其子生病期間，顯有充分之時間在旁照料
看護，又知其子年紀幼小，不明感冒引起併發症之嚴重性，應注意並能注意，竟疏未
注意猶自顧飲酒澆愁，任令其子病倒在床，既未送醫治療，亦無正常供給三餐，致其
幼子因感冒引起兩肺慢性間質肺炎導呼吸衰竭致死，被告難辭過失責任。又游信哲死
亡與被告過失間，有相當因果關係，犯行堪以認定，為其所憑之證據及認定之理由。
並說明刑法第二百九十四條之遺棄罪，以有遺棄之故意為要件，本件被告係因沉迷酒
醉致疏未注意照顧其子，所為尚難認有遺棄之故意。因而將第一審論處被告對於無自
救之人，依法令應養育、保護，而不為其生存所必之養育、保護，因而致人於死罪刑
之判決撤銷，改判變更檢察官起訴之法條，適用刑法第二百七十六條第一項、第四十
一條、罰金罰鍰提高標準條例第一條前段、第二條，並審酌被告犯罪之動機、目的、
及犯後態度等一切情狀，論以被告因過失致人於死罪，量處有期徒刑六月，如易科罰
金以三百元折算一日，經核於法尚無違誤。檢察官上訴意旨略以：被害人時僅五歲餘
，本身無任何自救、自衛之能力，如無適當之撫育，根本無存活之可能，況且有病在
身，其存活能力更為薄弱。而被告於警訊時即已自承，早在八十四年五月十三日即已
發現其子有感冒現象，非但未即時送醫，竟藉口自己心情不好，交通不便等事由，聽
任病情惡化，毫不在意，甚至基本維持存活之三餐餵食，均置之不理，以致其子因無
適當之營養及病情加劇，終至無以活命。幼子何其無辜，為人父之被告又何其狠心，
豈可僅以疏失言之等語。惟查被告雖自承其有發現其子感冒，及未正常供給三餐等情
，但亦辯稱其有買藥給其子吃，亦有準備三餐，其子都沒有吃，僅喝牛奶及果汁而已
之語，且其係因心情鬱悶，每日喝酒澆愁，沉迷酒醉致疏未注意照顧其子，並無遺棄
其子之故意，原審已於判決理由內加以說明，所為論斷，亦與事理無違，復依卷內訴
訟資料，並無證據足認被告對其子之死亡有預見，且不違背其本意之不確定故意，從
而上訴意旨執以指摘原判決適用法則不當，難認有理由，應予駁回。
據上論結，應依刑事訴訟法第三百九十六條第一項，判決如主文。
中      華      民      國    八十六    年      九      月      十八    日
                              最高法院刑事第三庭
                                  審判長法官  蔡  詩  文
                                        法官  張  吉  賓
                                        法官  莊  登  照
                                        法官  洪  明  輝
                                        法官  蔡  清  遊
      右正本證明與原本無異
                                              書  記  官
中      華      民      國    八十六    年      九      月    二十七    日
                                                                      Ａ
